臺灣臺北地方法院民事判決　　　　　　　94年度訴字第4247號
原　　　告　甲○○
訴訟代理人　乙○○
被　　　告　戊○○
　　　　　　丁○○
　　　　　　丙○
上列當事人間請求遷讓房屋事件，本院於中華民國94年12月21日
言詞辯論終結，判決如下：
    主  文
被告戊○○、丁○○應將坐落台北市○○區○○段一○八一五建
號建物，即門牌號碼台北市○○區○○街四百一十三號三樓之一
房屋騰空遷讓返還原告。
被告戊○○、丁○○應自民國九十四年八月一日起至返還前開房
屋之日止，按月給付原告新臺幣仟捌佰伍拾壹元。
原告其餘之訴駁回。
訴訟費用由被告戊○○、丁○○負擔。
本判決原告勝訴部分，於原告以新臺幣拾柒萬肆仟元為被告戊
○○、丁○○供擔保後，得假執行。
原告其餘假執行之聲請駁回。
    事實及理由
一原告主張：原告於民國94年7月19日，經本院94年度執字第377
  1號強制執行事件拍得坐落台北市○○區○○段71之6、71之 9
  地號土地，面積各為964平方公尺、830平方公尺，所有權應有
  部分均為一萬分之七十，暨土地上同市區段10815 建號建物，
  即門牌號碼台北市○○區○○街413號3樓之1 房屋（下稱系爭
  房屋），面積54.33 平方公尺，所有權全部，並於94年8月1日
  ，辦理所有權移轉登記在案。詎被告無合法之權源，無權占用
  系爭房屋，原告依民法第767 條之規定，自得請求被告將系爭
  房屋騰空遷讓返還原告。又被告無法律上之原因占用系爭房屋
  ，致原告受有相當於租金之損害，應依民法第179 條之規定，
  給付原告相當於租金之利益，爰請求被告給付按系爭土地申報
  地價百分之五計算每月新台幣（下同）3,851 元等語。並聲明
  ：(一)被告應將系爭房屋騰空遷讓返還原告。(二)被告應自94年 8
  月1日起返還前開房屋之日止，按月給付原告3,851元。(三)願供
  擔保，請准宣告假執行。
二被告丁○○則以：系爭不動產原為被告丙○所有，丁○○於92
  年7月2日，向被告丙○買受系爭不動產，並已支付價款，且丙
  ○將系爭房屋交付丁○○占有，丁○○再將系爭房屋交由戊○
  ○居住使用。惟系爭不動產於辦理所有權移轉登記之際，竟遭
  本院民事執行處拍賣，是丁○○有權占用系爭房屋使用，並非
  無權占有云云，資為抗辯。並聲明：原告之訴駁回。
三被告戊○○、丙○則未於言詞辯論期日到場，亦未提出書狀作
  何聲明或陳述。
四原告與丁○○不爭執之事實：
  系爭不動產原為丙○所有，經本院94年度執字第3771號強制執
  行事件拍定予原告，並於94年8月1日，辦理所有權移轉登記在
  案，而丁○○於92年7月2日，向丙○買受系爭不動產，系爭房
  屋目前由丁○○交由戊○○居住使用，丙○並未占有系爭房屋
  ，為原告與丁○○兩造所不爭執，並有該不動產權利移轉書、
  土地登記謄本、建物登記謄本、買賣契約書在卷可稽，亦經本
  院調閱該卷宗，查閱屬實，且系爭房屋目前由丁○○交由戊○
  ○居住使用，亦經系爭房屋所在社區管理員即證人黃光明結證
  屬實，則上開事實，堪信為真實。
五得心證之理由：
  本件原告與丁○○爭執之處，應在於原告得否請求被告拆除系
  爭建物及給付不當得利？
(一)按「所有人對於無權占有或侵奪其所有物者，得請求返還之。
  對於妨害其所有權者，得請求除去之。有妨害其所有權之虞者
  ，得請求防止之。」民法第767 條定有明文。查丁○○曾於92
  年7月2日，向丙○買受系爭不動產而占有系爭房屋，再將系爭
  房屋交由戊○○居住使用，已如前述，惟丁○○雖因與丙○之
  買賣關係而占有系爭房屋，但原告系爭房屋之所有人，丁○○
  自不得以伊與丙○間之買賣關係，對原告主張有權占有系爭房
  屋。則原告主張戊○○、丁○○無權占有系爭房屋，其依民法
  第767 條之規定，得請求戊○○、丁○○應將系爭房屋騰空遷
  讓返還原告，自屬有據。至丙○實際上並未居住於系爭房屋，
  亦如前述，則原告請求丙○遷讓部分，即屬無據。
(二)次按無法律上之原因而受利益，致他人受損害者，應返還其利
  益。民法第179 條定有明文。次按無權占有他人之土地，可能
  獲得相當於租金之利益，為社會通常之觀念（最高法院61年台
  上字第1695號判例意旨參照）。本件戊○○、丁○○無合法之
  正當權源占用系爭房屋，獲有相當於租金之利益，致原告受有
  相當於租金之損害，原告主張依民法第179 條規定，請求戊○
  ○、丁○○給付相當於租金之損害，即屬有據。
(三)另按城市地方房屋之租金，以不超過土地及其建築物申報總價
  年息百分之十為限，土地法第97條第1項定有明文；而土地法
  第97條規定之土地價額及建築物之總價額，土地價額係指法定
  地價而言，法定地價係指申報地價，建築物價額則依該管縣、
  市地政機關估定之價額，為土地法施行法第25條、土地法第14
  8 條所明定。本件原告主張依系爭土地之申報價額，為計算相
  當於租金損害之標準，依上開規定，尚屬有據。是本院審酌系
  爭土地位處台北市松山區○○○路、民生東路之間富錦街內，
  交通尚屬便利，附近並有台北市立民權國小、東社市場，生活
  機能尚屬完備，此有本院勘驗筆錄可按，認原告主張被告就占
  用系爭土地所受相當於租金之利益，以前開申報地價百分之五
  計算，尚屬適當。是依卷附之土地登記謄本、建物登記謄本所
  載，系爭房屋面積54.33平方公尺，系爭71之6、71之9 地號土
  地93年1月份之申報地價，均為每平方公尺36,800 元，面積各
  為964平方公尺、830平方公尺，所有權應有部分均為一萬分之
  七十，此有土地登記謄本、建物登記謄本在卷可稽。是原告請
  求戊○○、丁○○給付自其取得系爭房屋所有權之日，即94年
  8月1日起，每月占用系爭房屋相當於不當得利之租金，為3,85
  1元〔（964＋830）×70/ 10 000×36800×10﹪÷12＝3851，
  小數點四捨五入〕。至丙○實際上並未居住於系爭房屋，已如
  前述，則原告請求丙○給付不當得利部分，亦不足取。
六從而，原告依民法第767條、第179條之規定，請求請求戊○○
  、丁○○應將系爭房屋騰空遷讓返還原告，和自94年8月1日起
  至返還前開房屋之日止，按月給付原告3,851 元之範圍內，為
  有理由，應予准許。其餘請求部分，為無理由，不應准許。
七另本件原告陳明願供擔保後，請准宣告假執行，經核原告勝訴
  部分，合於規定，爰酌定相當之擔保金額，予以准許。又原告
  其餘之訴既經駁回，其該部分假執行之聲請，因訴之駁回而失
  所附麗，不應准許。
八本件事證已臻明確，兩造其餘主張、陳述及所提證據，經審酌
  與本院前揭判斷不生影響，毋庸再予審酌，併此敘明。
九訴訟費用負擔之依據：民事訴訟法第79條、第85條第1 項前段
  。
中　　華　　民　　國　　94　　年　　12　　月　　30　　日
  　　　　　　　　　民事第六庭法　　　官  姜悌文
以上正本係照原本作成
如對本判決上訴，須於判決送達後20日內向本院提出上訴狀，並
依上訴利益繳納上訴費。
中　　華　　民　　國　　94　　年　　12　　月　　30　　日
                              法院書記官　蔡炎暾
